---
title: "P Anareg P12"
author: "Puput Budi Aji"
date: '2022-05-27'
output: html_document
---

**PACKAGES YANG DIGUNAKAN**
```{r }
library(haven)          # untuk impor data dengan eksistensi sav
library(lmtest)         # untuk pengecekan asumsi homoskedastisitas
library(nortest)        # untuk pengecekan asumsi normalitas 
library(foreign)
```

**IMPOR DATA**
```{r }
anareg12.1<-read.spss("D:/stis/kuliah/semester 4/ANAREG/praktikum/pertemuan 12/Data_Modul12.sav", to.data.frame=TRUE)
anareg12.2<-read.spss("D:/stis/kuliah/semester 4/ANAREG/praktikum/pertemuan 12/Data_Regresi01.sav", to.data.frame=TRUE)
head(anareg12.1)
head(anareg12.2)
```

**PERBAIKAN PELANGGARAN HOMOSKEDASTISITAS**
```{r }
#mendefinisikan variabel pada Data1
Y  <- anareg12.1$Y 
X1 <- anareg12.1$X1        
X2 <- anareg12.1$X2   
X3 <- anareg12.1$X3    
X4 <- anareg12.1$X4
#membentuk model rls
model1 <- lm(Y~X1+X2+X3+X4)
summary(model1)
```

**PENGUJIAN ASUMSI HOMOSKEDASTISITAS**

Secara visual: Scatterplot residual dan fitted value 
```{r }
res1 <- model1$residuals   
plot(x = model1$fitted.values ,y = res1,
     xlab     = "Fitted Value",
     ylab     = "Residuals",
     xlim     = c(0.2,0.7),
     ylim     = c(-0.5,1),
     main     = "Scatter Plot antara Residuals dan Fitted Value",
     cex.main = 1,
     col = "steel blue")
```

Berdasarkan scatter plot di atas, terlihat bahwa residual cenderung meningkat seiring dengan peningkatan nilai fitted value. Hal ini mengindikasikan bahwa varians residual tidak konstan tetapi membesar seiring pertambahan nilai fitted value atau terjadi gejala heteroskedastis.

Hipotesis Pengujian

- H0 : varians error konstan normal (homoskedastisitas) 

- H1 : varians error tidak konstan (heteroskedastisitas)

Secara formal: Uji Glejser
```{r }
# BENTUK VARIABEL NILAI ABSOLUT DARI RESIDUAL 
abs_res1 <- abs(res1)

# REGRESIKAN SELURUH VARIABEL BEBAS TERHADAP NILAI ABSOLUT DARI RESIDUAL
model_glejser1 <- lm(abs_res1~X1+X2+X3+X4)
summary(model_glejser1)
```

berdasrakan output, terlihat bahwa koefisien regresi untuk X3 signifikan. Hal ini menunjukkan terjadi heteroskedastisitas

*melakukan perbaikan dengan transformasi variabel*
```{r }
Y_X3<-Y/X3
X1_X3<-X1/X3
X2_X3<-X2/X3
X3_X3<-X3/X3
X4_X3<-X4/X3
```

*Membentuk model dengan variabel transformasi*
```{r }
model2<-lm(Y_X3~X1_X3+X2_X3+X3_X3+X4_X3)
summary(model2)
```

Hipotesis Pengujian

- H0 : varians error konstan normal (homoskedastisitas) 

- H1 : varians error tidak konstan (heteroskedastisitas)

*Pengujian dengan model baru*
```{r }
res2<-model2$residuals
#BENTUK VARIABEL NILAI ABSOLUT DARI RESIDUAL
abs_res2<-abs(res2)

# REGRESIKAN SELURUH VARIABEL BEBAS TERHADAP NILAI ABSOLUT DARI RESIDUAL
model_glejser2<-lm(abs_res2~X1_X3+X2_X3+X3_X3+X4_X3)
summary(model_glejser2)
```

**MENGATASI PELANGGARAN ASUMSI NORMALITAS**
```{r }
#mendefinisikan variabel pada Data2
Y <- anareg12.2$X10          # Y: Persen Penduduk dibawah Garis Kemiskinan (X10)
X1 <- anareg12.2$X12         # X1: Pendapatan Perkapita (X12)
X2 <- anareg12.2$X9          # X2: Persen Lulusan Sarjana/Diploma IV (X9)
X3 <- anareg12.2$X11         # X3: Persen Pengangguran (X11)
X4 <- anareg12.2$X2          # X4: Jumlah Penduduk (X2)
X5 <- anareg12.2$X13         # X5: Total Pendapatan Penduduk (X13) 
#membentuk model rls
model3 <- lm(Y~X1+X2+X3+X4+X5)
summary(model3)
```

**PENGUJIAN ASUMSI NORMALITAS**
*Secara visual: histogram dan boxplot*
```{r }
res3<-model3$residuals
#histogram
hist(res3, main="histogram of unstandardized residual", xlab="of unstandardized residual", ylab="frekuensi", col="steel blue")
#boxplot
boxplot(res3, main="boxplot of unstandardized residual", col="steel blue")
```

*uji formal*
```{r }
shapiro.test(res3)   #tes shapiro wilk
```

*melakukan perbaikan dengan transformasi variabel*
```{r }
#membentuk LN
lnY<-log(Y)
lnX1<-log(X1)
lnX2<-log(X2)
lnX3<-log(X3)
lnX4<-log(X4)
lnX5<-log(X5)

#regresikan
model_normal<-lm(lnY~lnX1+lnX2+lnX3+lnX4+lnX5)
summary(model_normal)
resnormal<-model_normal$residuals
```

*diuji lagi*
```{r }
shapiro.test(resnormal)
```

*bentuk histogram dan boxplot*
```{r }
#histogram
hist(resnormal, main="histogram of unstandardized residual", xlab="of unstandardized residual", ylab="frekuensi", col="steel blue")
#boxplot
boxplot(resnormal, main="boxplot of unstandardized residual", col="steel blue")
```