---
title: "Praktikum Penugasan Anareg P 12"
author: "Alwan Rahmana"
date: "5/31/2022"
output: word_document
---


```{r}
library(normtest)
library(lmtest)
```

1) Bangun model yang menjelaskan hubungan Y dengan X1 dan X3. Tuliskan persamaan regresi yang diperoleh.
```{r}
y<-Data_TugasModul12$Y
x1<-Data_TugasModul12$X1
x3<-Data_TugasModul12$X3

model1<-lm(y~x1+x3)
summary(model1)
```

2) Periksa apakah persamaan regresi pada soal 1) memenuhi asumsi normalitas dan homoskedastisitas.


Ho:Error berdistribusi normal
Ha: Error tidak berdistribusi normal
```{r}
#asumsi normalitas  by test
res1<-model1$residuals
shapiro.test(res1)
ks.test(res1,"pnorm",mean=mean(res1),sd=sd(res1))

```

```{r}
#asumsi normalitas by plot

hist(res1)
boxplot(res1)
```
H0: Varians error konstan
Ha: Varians error tidak konstan
```{r}
#asumsi homoskedastisitas
abs_res1<-abs(res1)
modelGlesjer1<-lm(abs_res1~x1+x3)
summary(modelGlesjer1)
```
```{r}
#asusmsi homoskedastisitas by plot

plot(x = model1$fitted.values ,y = res1,
     xlab     = "Fitted Value",
     ylab     = "Residuals",
    
     main     = "Scatter Plot antara Residuals dan Fitted Value",
     cex.main = 1,
     col = "steel blue")
```
3) Jika asumsi normalitas terlanggar, lakukan tindakan perbaikan untuk mendapatkan model yang memenuhi asumsi normalitas.
```{r}
lny<-log(y)
lnx1<-log(x1)
lnx3<-log(x3)

modelNormal<-lm(lny~lnx1+lnx3)
summary(modelNormal)
```

```{r}
#normality test for error
resnormal<-modelNormal$residuals
shapiro.test(resnormal)
ks.test(resnormal,"pnorm",mean=mean(resnormal),sd=sd(resnormal ))

#byplot
hist(resnormal)
boxplot(resnormal)


```
```{r}
abs_resnormal<-abs(resnormal)
modelGlesjerNormal<-lm(abs_resnormal~x1_x3+x3_x3)
summary(modelGlesjerNormal)
```


4) Jika asumsi homoskedastisitas terlanggar, lakukan perbaikan untuk mendapatkan model yang memenuhi asumsi homoskedastisitas.
```{r}
y_x3<-y/x3
x1_x3<-x1/x3
x3_x3<-x3/x3

modelGlesjer2<-lm(y_x3~x1_x3+x3_x3)
summary(modelGlesjer2)
resGl2<-modelGlesjer2$residuals
ks.test(resGl2,"pnorm",mean=mean(resGl2),sd=sd(resGl2))
#modelHeteroLn<-lm(lny~lnx1+lnx3)
```


```{r}
modelHeteroLn<-lm(lny~lnx1+lnx3)
resLn<-modelHeteroLn$residuals
absResLn<-abs(resLn)
modelGlesjerLn<-lm(absResLn~lnx1+lnx3)
summary(modelGlesjerLn)

ks.test(resLn,"pnorm",mean=mean(resLn),sd=sd(resLn))
```




```{r}
plot(x = modelGlesjer2$fitted.values ,y = modelGlesjer2$residuals,
     xlab     = "Fitted Value",
     ylab     = "Residuals",
    
     main     = "Scatter Plot antara Residuals dan Fitted Value",
     cex.main = 1,
     col = "steel blue")
```

```{r}


res2<-modelGlesjer2$residuals
absRes2<-abs(res2)
modelGlesjer2Test<-lm(absRes2~x1_x3+x3_x3)
summary(modelGlesjer2Test)
```

```{r}
modelnormal<-lm(y_x3~x1_x3+x3_x3)
ks.test(modelnormal$residuals,"pnorm",mean=mean(modelnormal$residuals),sd=sd(modelnormal$residuals))

```

